臺灣新北地方法院民事裁定　　　　　 110年度司家聲字第71號
聲　請　人　邱奕欽　

代　理　人　曾彥傑律師
相　對　人　邱奕豐　

上列聲請人聲請發還擔保金事件，本院裁定如下：
    主  文
聲請人於本院一○七年度家繼訴字第二十九號請求回復繼承權等
事件出具之財團法人法律扶助基金會法扶保證字第10702015號保
證書，准予發還。
    理  由
一、按訴訟終結後，供擔保人證明已定20日以上之期間，催告受
    擔保利益人行使權利而未行使，或法院依供擔保人之聲請，
    通知受擔保利益人於一定期間內行使權利並向法院為行使權
    利之證明而未證明者，法院應依供擔保人之聲請，以裁定命
    返還其提存物或保證書，民事訴訟法第104條第1項第3 款定
    有明文。次按所謂訴訟終結，於原告依法院命供擔保准許訴
    訟繫屬登記之裁定，提供擔保，而對被告之訟爭不動產為訴
    訟繫屬登記之情形（民事訴訟法第254條第7項），應指被告
    因訴訟繫屬登記所受之損害已得確定，且對供擔保之提存物
    行使權利並無障礙而言。若被告因訴訟繫屬登記所受之損害
    尚未確定，無從據以行使權利請求賠償，原告即不得以訴訟
    終結後定期催告被告行使權利而未行使為由，聲請返還擔保
    金，臺灣高等法院108年度聲字第143號、第334 號民事裁定
    意旨可供參照。
二、本件聲請意旨略以：聲請人前遵本院107年度家繼訴字第29
    號民事裁定，為擔保許可就附表所示不動產（下稱系爭不動
    產）為訴訟繫屬事實之登記，曾提供如主文所示之保證書後
    ，就系爭不動產為訴訟繫屬事實登記。茲因本案訴訟歷經本
    院107年度家繼訴字第29號、臺灣高等法院108年度家上字第
    189號民事判決、最高法院109 年度台上字第189號民事裁定
    確定在案，訴訟程序業已終結，聲請人亦已辦理訴訟繫屬事
    實登記之塗銷，並已向本院聲請對相對人為催告行使權利（
    案號：本院110年度司聲字第556號），而相對人逾期迄未行
    使權利，爰聲請裁定准予發還前開保證書等語。
三、經查，聲請人主張之上開事實，業經聲請人提出保證書、上
    開裁判暨確定證明書、系爭不動產土地、建物登記謄本、跨
    縣市代收地政類申請案件辦竣通知單、本院核發之訴訟終結
    證明書、本院催告行使權利通知函文等件為憑，並經本院調
    閱上開裁判、相關卷宗審核屬實，按諸上開說明，應認符合
    民事訴訟法第104條第1項第3 款所定之「訴訟終結」情形。
    又聲請人聲請本院以催告相對人行使權利，該通知函於送達
    後相對人迄未向聲請人行使權利等情，此有本院家事紀錄科
    查詢表附卷足憑，從而，聲請人聲請發還本件保證書，經核
    於法尚無不合，應予准許。
四、如不服本裁定，應於裁定送達後10日內，以書狀向本院司法
    事務官提出異議。
中    華    民    國   110    年    11    月    11    日
                  家事法庭    司法事務官
附表：
一、土地：新北市○○區○○段0000地號，權利範圍1/4。
二、建物：新北市○○區○○段0000○號，權利範圍為全部（即
    門牌號碼新北市○○區○○街00○0 號）。